臺灣宜蘭地方法院民事裁定
111年度消債更字第37號
債  務  人  蘇思潔

代  理  人  陳馨強律師
相  對  人 
即  債權人  遠東國際商業銀行股份有限公司
                    設臺北市○○區○○○路0段000○000○000號0樓
法定代理人  侯金英
相  對  人 
即  債權人  中華電信股份有限公司

法定代理人  謝繼茂
相  對  人 
即  債權人  台灣大哥大股份有限公司

法定代理人  蔡明忠
相  對  人 
即  債權人  亞太電信股份有限公司

法定代理人  陳鵬  
相  對  人 
即  債權人  滙誠第二資產管理股份有限公司

法定代理人  莊仲沼
相  對  人 
即  債權人  遠傳電信股份有限公司

法定代理人  徐旭東
相  對  人 
即  債權人  和潤企業股份有限公司

法定代理人  劉源森
上列當事人因消費者債務清理事件聲請更生，本院裁定如下： 
    主  文
一、債務人自民國111年12月15日上午11時起開始更生程序。
二、命司法事務官進行本件更生程序。
    理  由
一、按債務人不能清償債務或有不能清償之虞者，得依本條例所
    定更生或清算程序，清理其債務；債務人無擔保或無優先權
    之本金及利息債務總額未逾新臺幣（下同）1,200萬元者，
    於法院裁定開始清算程序或宣告破產前，得向法院聲請更生
    ；債務人對於金融機構負債務者，在聲請更生或清算前，應
    向最大債權金融機構請求協商債務清償方案，或向其住、居
    所地之法院或鄉、鎮、市、區調解委員會聲請債務清理之調
    解；自債務人提出協商請求之翌日起逾30日不開始協商，或
    自開始協商之翌日起逾90日協商不成立，債務人得逕向法院
    聲請更生或清算，消費者債務清理條例（下稱消債條例）第
    3條、第42條第1項、第151條第1項及第153條分別定有明文
    。依消債條例之立法目的，乃在於使陷於經濟上困境之消費
    者，得分別情形利用更生或清算程序清理債務，藉以妥適調
    整債務人與債權人及其他利害關係人之權利義務關係，保障
    債權人之公平受償，並謀求消費者經濟生活之更生機會，從
    而健全社會經濟發展（消債條例第1條參照）。準此，債務
    人若有不能清償債務或有不能清償債務之虞，且客觀上並無
    濫用更生或清算程序之情事，自應使其藉由消債條例所定程
    序以清理債務。次按法院開始更生程序之裁定，應載明其年
    、月、日、時，並即時發生效力；法院開始更生或清算程序
    後，得命司法事務官進行更生或清算程序，必要時得選任律
    師、會計師或其他適當之自然人或法人1人為監督人或管理
    人，消債條例第45條第1項、第16條第1項亦有明定。
二、本件聲請意旨略以：伊因積欠無擔保債務達72萬4,194元無
    力清償，而伊所負包含利息、違約金在內之無擔保或無優先
    權債務總額未逾1,200萬元，復未經法院裁定開始清算程序
    或宣告破產，爰聲請更生等語。
三、經查：
  ㈠債務人前因有不能清償債務之情事，於111年7月間就其債務
    與債權人協商，惟因債務人對債權人提出之還款方案表示無
    力清償，致調解不成立等情，有本院調解不成立證明書附卷
    可稽（見本院卷第19頁），堪可認定。是以，債務人於踐行
    向債權人進行前置調解而不成立之程序後，向本院提出更生
    之聲請，於程序上即無不合之處。因此，本院即應綜合債務
    人目前全部收支及財產狀況，評估是否已達不能維持最低基
    本生活條件，而有「不能清償債務或有不能清償之虞」之情
    形。
  ㈡債務人之平均每月收入及財產狀況：
　　債務人主張目前任職於力麗社會福利慈善事業基金會擔任照
    服員一職，109年7月起至111年6月止每月平均薪資為3萬2,5
    51元等情，業據債務人提出薪資明細、109年至110年度綜合
    所得稅各類所得資料清單、國泰世華銀行帳戶交易明細等件
    在卷可稽（見本院卷第71頁至第75頁、第77頁至第79頁、第
    109頁至第119頁），堪信債務人自提起本件聲請時起前2年
    內之平均月收入3萬2,551元為真。又債務人名下無汽車及不
    動產，有全國財產稅總歸戶財產查詢清單在卷可憑（見本院
    卷第81頁），復酌以債務人為73年次生，有戶籍謄本附卷足
    佐（見本院卷第55頁），現年38歲，應仍有藉工作而籌措所
    得收入之經濟能力。則依債務人前揭自陳平均月收入為3萬2
    ,551元之情形，爰以此作為核算債務人現在償債能力之基礎
    。
　㈢債務人支出狀況：
  ⒈按債務人必要生活費用，以最近一年衛生福利部或直轄市政
    府所公告當地區每人每月最低生活費1.2倍定之。受扶養者
    之必要生活費用，準用第1項規定計算基準數額，並依債務
    人依法應負擔扶養義務之比例認定之。消債條例第64條之2
    第1、2項定有明文。參酌行政院衛生福利部公告之臺灣省11
    1年度每人每月最低生活費用為1萬4,230元，則依債務人前
    揭自陳之收入情形，爰以臺灣省111年度每人每月最低生活
    費用之1.2倍即1萬7,076元作為必要支出之生活費用基準。
  ⒉債務人主張其每月需支出部分：
　  債務人主張每月除自己個人生活費外，尚需負擔母親及未成
    年子女共2人之扶養生活費等情，業據提出戶籍資料（見本
    院卷第55頁至第57頁、第67頁至第69頁）、全國財產稅總歸
    戶財產查詢清單、綜合所得稅各類所得資料清單（見本院卷
    第77頁至第93頁）為佐。而本院審酌債務人母親蕭美雲為47
    年次生，現年64歲，債務人之未成年子女蘇○恩為101年次生
    ，現年10歲，且名下均無財產，堪認均有受債務人扶養之必
    要。又債務人未陳報其個人以及上開受扶養人每月必要生活
    支出明細及憑據，本院爰依消債條例第64條之2規定參酌行
    政院衛生福利部公告之臺灣省111年度每人每月最低生活費
    用之1.2倍，併計算子女部分扣除助學金每學期7,500元(平
    均每月1,250元)、兒少扶助每月2,047元、行政院每月補助
    債務人及其子女各500元，母親部分扣除敬老津貼每月3,772
    元，有債務人母親及其未成年子女郵局帳戶交易明細在卷可
    佐（見本院卷第123頁至第151頁），另債務人自陳其母親有
    扶養義務人共4人等情，是以債務人負擔其子女扶養費總計
    每月應不逾1萬2,779元【計算式：17,076－1,250－2,000－000
    －000＝12,779】，負擔母親扶養費總計每月應不逾3,326元【
    計算式：(17,076－3,772)÷4＝3,326】。據此，債務人負擔其
    個人以及上開受扶養人之扶養費總計每月為3萬3,181元【計
    算式：17,076＋12,779＋3,326＝33,181元】，是債務人上開主
    張未逾此範圍之金額，應為可採。
　㈣從而，以債務人平均每月3萬2,551元之收入扣除每月自身必
    要生活費用及前開扶養費共3萬3,181元後，雖為負數，惟上
    開支出額僅比收入額略多，若撙節開支，仍有剩餘額度可供
    清償，佐以債務人自陳其現職時薪210元，且另有特別獎金
    及加班費等不確定收入，又其想要解決債務問題，希望省吃
    儉用，盡可能減少開銷，並提出清償方案(按：債務人仍應
    於更生程序中提出可認為已盡力清償之更生方案)，足認其
    有藉由更生程序清理債務之能力及意願。是依債務人目前之
    收支狀況，堪認其經濟狀況已有不能清償債務之虞，而有藉
    助更生制度調整其與債權人間之權利義務關係而重建其經濟
    生活之必要，自應許債務人得藉由更生程序清理債務。
四、綜上所述，債務人為一般消費者，其所負無擔保或無優先權
    之債務總額未逾1,200萬元，且未經法院裁定開始清算程序
    或宣告破產，又依其全部收支及財產狀況，認有不能清償債
    務之虞，而有藉助更生制度調整其與債權人間之權利義務關
    係而重建其經濟生活之必要。此外，復查無債務人有消債條
    例第6條第3項、第8條或第46條各款所定應駁回更生聲請之
    事由存在，則債務人聲請更生，為有理由，應予准許。又債
    務人本件更生聲請既經准許，依首揭規定，自應於裁定開始
    更生程序後，命司法事務官進行本件更生程序。
五、依消費者債務清理條例第11條第1項、第45條第1項、第16條
    第1項，裁定如主文。
中　　華　　民　　國　　111 　年　　12　　月　　15　　日
                  民事庭  法　官　蔡仁昭
以上正本係照原本作成。
本裁定不得抗告。
中　　華　　民　　國　　111 　年　　12　　月　　15　　日
                          書記官  劉婉玉